臺灣臺中地方法院刑事判決　　　　　　　　　　　　九十二年度易字第二三四九號
　　公　訴　人　臺灣臺中地方法院檢察署檢察官
　　被　　　告　丁○○
右列被告因菸酒管理法案件，經檢察官提起公訴（九十二年度偵字第一四三八０號）
，本院判決如左：
    主  文
丁○○共同連續明知為私菸而販賣，處有期徒刑肆月，如易科罰金，以佰元折算壹
日。
扣案如附表所示之私菸計伍仟肆佰伍拾壹包沒收之。
    事  實
一、丁○○前無不法犯罪前科，素行尚佳，其與丙○○（俟本案確定後，宜由檢察官
    另行偵辦）均明知如附件所示「七星」等香菸廠牌之商標圖樣，係分別經臺灣菸
    酒股份有限公司（下稱臺灣菸酒公司）、日本香菸產業股份有限公司（下稱日本
    香菸公司）、瑞士大衛朵夫公司依法向我國經濟部智慧財產局申請註冊核准登記
    ，取得商標專用權，核准使用於各類菸、菸草等其他應屬本類之商品，且明知上
    開商標圖樣之商品，在國內市場行銷甚廣，為業界及一般消費大眾所共知，並仍
    在商標專用期間內，未經臺灣菸酒公司等公司之同意或授權，不得於同一類或類
    似商品使用相同或近似之商標圖樣，並明知未經許可產製或輸入之菸類，為菸酒
    管理法所稱之私菸，不得販賣，竟猶無視於此，而與丙○○共同基於意圖營利及
    販賣仿冒商標之私菸之概括犯意聯絡，且未經商標專用權人臺灣菸酒公司等公司
    之同意，先由丙○○於不詳時間，以每條新台幣（下同）一百七十元至一百九十
    元不等之價格，向真實姓名、年籍均不詳，綽號「阿和」、「忠信」之成年人購
    入仿冒如附件所示香菸廠牌之私菸若干後，再以每日二百元之代價，自九十二年
    五月二十四日起，僱用丁○○在臺中市○○路、復興路口之建國市場看顧攤位，
    而以每條二百二十元至二百五十元不等之價格，連續販售前開私菸與不特定之顧
    客牟利。嗣於九十二年五月三十日十五時許，為警於前開建國市場之攤位上所查
    獲，並於當場、丙○○所有車牌號碼五Ｒ－三九五一號自用小客車及丙○○所承
    租，用以堆置前開其所販入私菸，位於臺中市○○路四六號之倉庫內，扣得如附
    表所示「七星」等廠牌之私菸合計五千四百五十一包。
二、案經海岸巡防總局中部地區巡防局移送臺灣臺中地方法院檢察署檢察官偵查起訴
    。
    理  由
一、訊據被告丁○○就其受共犯丙○○之僱用，於右揭時地販售私菸予不特定人之事
    實業已坦承不諱（見本院卷第一０四頁）。而被告所販售煙品之「七星」等廠牌
    之商標名稱及圖樣，係經日本香菸公司、臺灣菸酒公司及瑞士大衛朵夫公司等公
    司依法向我國經濟部智慧財產局申請註冊取得商標專用權，經核准使用於各類菸
    、菸草等其他應屬本類之商品，且為相關大眾所共知之著名商標，於商標專用期
    間內享有禁止他人於相同或類似商品為相同或類似使用之排他性權利，而目前均
    仍於商標專用期間內，此有如附件所示之經濟部智慧財產局商標註冊資料查詢表
    九件附卷可憑。再扣案之香菸五千四百五十一包係分別仿冒日本香菸公司、臺灣
    菸酒公司及瑞士大衛朵夫公司等公司之「七星」等品牌之商標名稱及圖樣之仿冒
    品，並非真品乙節，亦據臺灣菸酒公司、日本香菸公司之代理商傑太日煙國際股
    份有限公司及瑞士大衛朵夫公司之臺灣代理商商真股份有限公司鑑定屬實，亦有
    鑑定回函三份附卷可憑（見偵查卷第一七頁至第二０頁、第二一頁、第二二頁）
    ，堪認扣案之香菸確均為仿冒偽製之私菸，且足以使一般社會大眾產生混淆誤認
    甚明。另共犯丙○○固於本院審理時否認有何僱用被告，並販售香菸予不特定人
    之情事；惟查，證人即本件之告發人乙○○業於本院審理時指陳：「伊係於九十
    二年間向丙○○買菸，買了之後，抽完覺得味道不對，有可能是私菸，才向警告
    發」等語（見本院卷第一０五頁至第一０六頁），而證人即查獲本件之海岸巡防
    總局中部地區巡防局查緝員戊○○亦於本院審理時證稱：「伊於九十二年五月下
    旬接獲線人之檢舉，查知有人在建國市場販售私菸，伊及局裡同仁即利用針孔攝
    影機對販售私菸之攤位進行錄影蒐證。伊等於蒐證時，有見聞丙○○駕駛其所有
    車號五Ｒ－三九五一號自用小客車至臺中市○○路四六號補充及整理私菸貨品，
    伊等隨即呈報上級並向法院聲請簽發搜索票搜索。搜索當天，被告與丙○○都在
    販售私菸之攤位前，沒有客人時，二人就閒聊，有顧客時，就由被告將私菸放置
    於黑色塑膠袋交予顧客。搜索後，是由丙○○帶同查緝人員至臺中市○○路四六
    號起出扣案之私菸」等語綦詳（見本院卷第一０一至第一０四頁），並提出由蒐
    證錄影帶所翻拍之照片五張佐證（見本院卷第一一五頁至第一一九頁），且證人
    戊○○向本院所聲請之搜索票自始即係以丙○○為受搜索人，亦有搜索票影本一
    紙在卷可稽（見偵查卷第五頁），足見共犯丙○○本身應有負責補貨及販售私菸
    之行為，則被告供稱其係受僱於共犯丙○○而與共犯丙○○共同為本件犯行等語
    ，應足採信。共犯丙○○於本院所為前開供證，核屬畏罪卸責之詞，並無可取，
    是其與被告就右揭犯行應有犯意聯絡及行為分擔無訛。綜此，本案事證業臻明確
    ，被告犯行洵堪認定。
二、按商標之作用，乃在表彰商標專用權人所生產、製造、加工、檢選、批售或經紀
    之商品，使一般消費者認識該商標之商品，並可藉此辨明商品之來源與信譽，故
    如所販賣商品之商標圖樣非原廠所製作，而係出於他人之仿冒者，若仿冒之商品
    ，足以使一般消費者產生混同或誤認時，對於購買該商標產品之廣大消費者及商
    標專用權人而言，因行為人之販賣行為而被欺騙，是行為人販賣該意圖欺騙他人
    而使用相同於他人註冊商標之圖樣之仿冒商品，係具有「明知」之主觀犯意至明
    。又明知為商標法第六十二條商品而販賣、意圖販賣而陳列、輸出或輸入者，處
    一年以下有期徒刑、拘役或科或併科新臺幣五萬元以下罰金，修正前商標法第六
    十三條定有明文。販賣仿冒商標商品行為，如具營利之意思而販入或賣出，二者
    有其一，犯罪固屬既遂，並不以販入後復行賣出為必要，但仍須以販賣圖利之意
    思而有販入或賣出之行為，始能成立。（最高法院六十九年臺上字第一六七五號
    判例、八十六年度臺上字第七五二二號、八十三年度臺非字第二五七號裁判可資
    參照）。第按「行為後法律有變更者，除裁判前法律有利於行為人適用其最有利
    之法律外，要以適用裁判時之法律為原則」、「犯罪時法律之刑輕於裁判時法律
    之刑者，依刑法第二條第一項但書，固應適用較輕之刑，但新舊法律之刑輕重相
    等，或依法令加重減輕後裁判時法律之刑並不重於犯罪時法律之刑者，即不適用
    該條但書之規定，仍應依裁判時之法律處斷」，此有最高法院三十七年度非字第
    七六號、二十三年度非字第五五號判例可資參照。本件被告丁○○受共犯丙○○
    之雇用，販售共犯丙○○所買進之前揭仿冒香菸以圖利，且其販售仿冒標示相同
    於日本香菸公司「七星」等品牌之商標名稱及圖樣之私菸，其顯有意圖欺騙他人
    之主觀上意思存在，則其所為係犯菸酒管理法第四十七條之明知為私煙而販賣罪
    及修正後商標法第八十二條之販賣仿冒商標商品罪。而被告行為後，商標法業於
    九十二年五月二十八日，經總統以華總一義字第０九二０００九五九０號令修正
    公布，並自公布日起六個月後即同年十一月二十八日起施行，修正前商標法第六
    十三條已更列為修正後商標法第八十二條，前開修正前、後條文法定刑相同，揆
    諸前開說明，即應逕依刑法第二條第一項前段之規定，適用裁判時即修正後之商
    標法第八十二條規定論斷。被告丁○○與共犯丙○○間，就右揭犯行俱有犯意聯
    絡及行為分擔，均為共同正犯。檢察官起訴意旨認被告係單獨為本件犯行，而未
    對被告論以共同正犯，尚有未洽，應併敘明。被告販賣仿冒私菸犯行，係以一行
    為觸犯上開二種罪名，為想像競合犯，依刑法第五十五條之規定，應從一較重之
    菸酒管理法第四十七條之販賣私菸罪處斷。被告先後多次販入及賣出私菸之犯行
    ，時間緊接，犯罪構成要件相同，顯係基於概括之犯意而為，為連續犯，應依刑
    法第五十六條之規定論以一罪，並加重其刑。
三、爰審酌被告丁○○前無不法之前科，素行尚佳，有臺灣高等法院被告全國前案紀
    錄表在卷可查，其犯罪之動機雖僅為圖一時不法利得以謀生計，惟其販售仿冒他
    人享有商標專用權之私菸以獲取不法利益，業已侵害商標專用權人之權益，且本
    件扣案之菸品數量頗鉅，被告犯罪所生之危害非淺，然衡酌被告僅係受僱，尚非
    主謀，且其犯罪後於本院審理時坦承犯行，態度尚稱良好等一切情狀，量處如主
    文所示之刑，並諭知易科罰金之折算標準。
四、末按「依本法查獲之私菸、私酒、劣菸、劣酒與供產製私菸、私酒之原料及器具
    ，沒收或沒入之。」，菸酒管理法第五十七條定有明文，扣案之菸品計五千四百
    五十一包，既屬他人未經授權而產製之私菸，且係共犯丙○○所購入而為其所有
    ，自應依菸酒管理法第五十七條之規定予以宣告沒收。至該等菸品雖亦為新修正
    商標法第八十二條所示仿冒商標之商品，本亦應依新修正之商標法第八十三條規
    定予以宣告沒收，惟本案既已依想像競合犯之規定從一重論處菸酒管理法第四十
    七條之販賣私菸罪處斷，依主、從刑一致之原則，爰僅依菸酒管理法第五十七條
    規定宣告沒收，附此敘明。
據上論斷，應依刑事訴訟法二百九十九條第一項前段，商標法第八十二條，菸酒管理
法第四十七條、第五十七條，刑法第二條第一項前段、第十一條、第二十八條、第五
十六條、第五十五條、第四十一條第一項前段，罰金罰鍰提高標準條例第二條，判決
如主文。
本案經檢察官甲○○到庭執行職務。
中    華    民    國      九十三      年       四      月     三十    日
                                臺灣臺中地方法院刑事第九庭
                審判長法  官  曾 佩 琦
                                          法  官  陳 如 玲
                                          法  官  陳 思 成
右正本證明與原本無異。
如不服本判決，應於判決送達後十日內向本院提出上訴狀，上訴於臺灣高等法院臺中
分院( 須附繕本 )。
                                          書記官
中    華    民    國      九十三      年       四      月     三十    日
附錄論罪科刑法條
菸酒管理法第四十七條
明知為私菸、私酒，而販賣、轉讓或意圖販賣而陳列者，處一年以下有期徒刑、拘役
或科或並科新臺幣十五萬元以上七十五萬元以下罰金。
商標法（新修正施行）第八十二條
明知為前條商品而販賣、意圖販賣而陳列、輸出或輸入者，處一年以下有期徒刑、拘
役或科或並科新臺幣五萬元以下罰金。
